【裁判字號】    98,交聲,24
【裁判日期】    980121
【裁判案由】    聲明異議
【裁判全文】
臺灣高雄地方法院交通事件裁定        98年度交聲字第24號
原處分機關  交通部公路總局高雄區監理所
異  議  人  甲○○
上列異議人即受處分人因違反道路交通管理處罰條例案件，對於
交通部公路總局高雄區監理所民國97年12月25日所為之處分（原
處分案號：旗監違字第裁85-N00000000號）聲明異議，本院裁定
如下：
    主  文
原處分關於罰鍰新臺幣肆萬伍仟元部分撤銷。
    理  由
一、按汽車駕駛人，駕駛汽車經測試檢定，酒精濃度超過規定標
    準者者，處新台幣（下同）1 萬5 千元以上6 萬元以下罰鍰
    ，並當場移置保管其車輛及吊扣其駕駛執照1 年，道路交通
    管理處罰條例第35條第1 項第1 款定有明文；且汽車駕駛人
    ，有前述違反第35條第1 項規定之情形者，應接受道路交通
    安全講習，同條例第24條第1項第2款亦有明文。又該法所指
    之車輛，係指在道路上以原動機行駛之汽車（包括機器腳踏
    車）或以人力、獸力行駛之車輛，故機車亦在規範範圍內，
    同法第3條第8款亦有規定。
二、原處分意旨略以：本件異議人即受處分人甲○○明知喝酒後
    不得駕駛動力交通工具，仍於酒後駕駛其所有駕駛其所有車
    牌號碼J3K-776 號重型機車，於民國97年8 月17日凌晨1 時
    許，沿高雄縣仁武鄉○○○路接鳳澄路欲返回美濃家中，嗣
    於同日凌晨1 時9 分許，行經高雄縣燕巢鄉○○路時，為警
    攔停檢測其酒精濃度，發現受處分人呼氣酒精濃度達每公升
    0.64毫克，即以受處分人違反道路交通管理處罰條例第35
    條第1 項第1 款規定，當場掣單舉發。原處分機關即交通部
    公路總局高雄區監理所於97年12月25日以受處分人違反道路
    交通管理處罰條例第35條第1 項第1 款、第24條第1 項第2
    款、道路交通管理事件統一裁罰基準及處理細則第43條、第
    44條及違反道路交通管理事件統一裁罰基準表之規定為由，
    裁處罰鍰45,000元、吊扣駕駛執照12個月並施以道安講習等
    情，有高雄縣政府警察局舉發違反道路交通管理事件通知單
    （高警交字第N00000000 號）、交通部公路總局高雄區○○
    ○○○道路交通管理事件裁決書（旗監違字第裁85-N000000
    00號）、酒精濃度呼氣測試報告等件在卷可稽。
三、聲明異議要旨略以：受處分人因上開酒駕案件同時違反刑事
    法律，業經移送臺灣高雄地方法院檢察署（下稱高雄地檢署
    ）處理，經該署檢察官以97年度偵字第24940號為緩起訴處
    分確定，其期間為1 年，異議人已於97年11月3 日繳交2 萬
    元予高雄市觀護志工協進會，然原處分機關仍為裁罰之處分
    ，有違一事不兩罰原則，請本院依法對異議人處以補足罰鍰
    差額等語。
四、經查：
（一）受處分人於97年12月25日收受上開裁決書後，於同日向原
      處分機關聲明異議，有送達證書、聲明異議狀上交通部公
      路總局高雄區監理所旗山監理站收文戳在卷可查，足認其
      聲明異議於接到裁決書之翌日起20日內提出，程序上應屬
      適法，合先敘明。
（二）受處分人於上開時、地酒醉駕車，業經高雄地檢署為緩起
      訴處分確定，處分內容指定受處分人應向高雄市觀護志工
      協進會支付20,000元，受處分人並於97年11月3 日繳納完
      畢，其緩起訴時間自97年10月9 日至98年10月8 日等情，
      為受處分人所不爭執，並有臺灣高雄地方法院檢察署檢察
      官緩起訴處分書、臺灣高等法院被告前案紀錄表、高雄市
      觀護志工協進會一收據在卷可按，上開事實，堪可認定。
（三）按於94年2月5日公布，並自95年2月5日施行之行政罰法第
      26條第1項規定：「一行為同時觸犯刑事法律及違反行政
      法上義務規定者，依刑事法律處罰之。但其行為應處以其
      他種類行政罰或得沒入之物而未經法院宣告沒收者，亦得
      裁處之」；再按於94年12月28日修正公布，並自95年7月1
      日施行之道路交通管理處罰條例第35條第8項規定：「…
      …前項（指有酒精濃度超過規定標準而駕駛車輛等情形）
      汽車駕駛人，經裁判確定處以罰金低於本條例第92條第3
      項所訂最低罰鍰基準規定者，應依本條例裁決繳納不足最
      低罰鍰之部分。」參諸上開條文之規定，可認道路交通管
      理處罰條例第35條第8 項，為行政罰法第26條第1 項之特
      別規定。再按被告所犯為死刑、無期徒刑或最輕本刑3 年
      以上有期徒刑以外之罪，檢察官參酌刑法第57條所列事項
      及公共利益之維護，認以緩起訴為適當者，得定1 年以上
      3 年以下之緩起訴期間為緩起訴處分，刑事訴訟法第253
      條之1 定有明文，又依同法第253 條之2 第1項規定，檢
      察官為緩起訴處分者，得課被告予一定之負擔或指示，其
      中緩起訴之被告若依檢察官緩起訴處分命令，向公益團體
      繳納捐款，即係履行檢察官為緩起訴處分命令，該等金錢
      給付，並得為民事強制執行名義，受處分人因上開緩起訴
      處分而剝奪其財產權，主觀上前揭金錢給付義務亦具有強
      制性、懲罰性，雖不若易科罰金係以支付金錢作為自由刑
      之替代，惟經由緩起訴處分條件之履行使其免於遭檢察官
      發動起訴程序，仍具有替代刑罰之效果，實質上應屬於行
      政罰法第26條第1 項所稱之「刑事法律處罰」，而有行政
      罰法第26條第1 項「一事不二罰」規定之適用。則修正後
      道路交通管理處罰條例第35條第8 項所規定之罰金，解釋
      上亦應包括依檢察官處分命令，而向公益團體繳納捐款在
      內。故受處分人既依檢察官之緩起訴處分命令，向公益團
      體繳納捐款，即係履行檢察官為緩起訴處分命令，與受刑
      事處罰無異。
（四）惟按受處分人於緩起訴期間內，若有刑事訴訟法第253條
      之3第1項規定之情形，檢察官尚得依職權撤銷原處分，繼
      續偵查或起訴，是於緩起訴之猶豫期間內，受處分人之刑
      事訴追程式仍未終局確定，必須受檢察官持續觀察，其緩
      起訴處分一旦經檢察官撤銷，並依法追訴，法院仍得依審
      理結果，為受處分人有罪科刑之裁判，另受處分人先前所
      繳納之緩起訴處分金，依刑事訴訟法第253條之3第2項規
      定，乃不得請求返還或賠償，是於緩起訴期間未確定期滿
      前，其「刑事法律處罰」尚未告確定，自無從依道路交通
      管理處罰條例第35條第8項規定就其與「本條例第92 條第
      3項所訂最低罰鍰基準規定」相較，是依行政罰法第26條
      之立法意旨，在緩起訴處分尚未實質確定前（即緩起訴猶
      豫期間經過而未經撤銷），行政機關尚無得為行政裁罰之
      餘地。
（五）綜上所述，本件異議人既因同一酒後駕車事實同時觸犯刑
      事法律及違反行政法上義務，其緩起訴期間於98年10月8
      日方屆滿，異議人之刑事處罰之罰金尚未確定前，原處分
      機關尚無從依道路交通管理處罰條例第35條第8 項裁決其
      繳納不足最低罰鍰之數額，是原處分機關逕以異議人酒精
      濃度超過規定標準而對其裁處罰鍰45,000元部分，即有可
      議之處，應由本院予以撤銷，由原處分機關視緩起訴處分
      之終局執行結果，另為適法之處分。
（六）至於原處分關於吊扣駕駛執照、施以道安講習部分，則係
      預防將來再犯危險之管制罰，而有別於前揭針對已發生違
      規事實科處罰鍰之行政秩序罰，屬行政罰法第26條第1 項
      但書所稱之「其他種類行政罰」。原處分機關雖不得就該
      同一違規事實再處以「罰鍰」，然仍應科處罰鍰以外之行
      政罰（即吊扣證照）。是原處分機關依道路交通管理處罰
      條例第35條第1 項第1 款、24條第1 項第2 款規定，吊扣
      其駕駛執照12個月並施以道安講習部分，自無不合，惟受
      處分人亦未就此部分聲明異議，自不在本院審酌範圍，附
      此敘明。
據上論斷，應依道路交通案件處理辦法第20條前段，裁定如主文
。
中    華    民    國    98  年      1     月    21    日
                  交通法庭    法  官  張琬如
以上正本證明與原本無異。
如不服本裁定，應於收受送達後5 日內向本院提出抗告狀。
中    華    民    國    98    年    1     月    23    日
                              書記官  劉甄庭


司法院資訊處製作；財團法人民間司法改革基金會備份。
